【裁判字號】    89,台上,2592
【裁判日期】    890511
【裁判案由】    違反毒品危害防制條例
【裁判全文】
最高法院刑事判決                              八十九年度台上字第二五九二號
    上  訴  人  甲○○
右上訴人因違反毒品危害防制條例案件，不服台灣高等法院台南分院中華民國八十九
年二月二十三日第二審判決（八十八年度上訴字第一八四六號，起訴案號：台灣嘉義
地方法院檢察署八十八年度偵字第四六○八號），提起上訴，本院判決如左：
    主  文
原判決撤銷，發回台灣高等法院台南分院。
    理  由
本件原判決認定上訴人甲○○基於販賣第二級毒品安非他命營利之概括犯意，於民國
八十八年六月二十六日下午六時許，由曾基峰打上訴人之行動電話，聯絡約定購買安
非他命，上訴人即依約於同日下午九時許，至嘉義市○○路四○七號「金冠汽車旅館
」一○五室，以一小包安非他命新台幣（以下同）一千元之代價，出賣予曾基峰施用
。嗣曾基峰於同年七月三日下午六時五十分許，被警查獲其持有一小包安非他命，而
供出安非他命係向上訴人及林俊良（業經第一審法院判刑確定）購買。曾基峰乃經警
方授意，打上訴人之行動電話，表示購買安非他命。上訴人即依約於同日下午九時十
分許，持其先前意圖販賣而販入之安非他命一小包（淨重○‧九二公克），至上開「
金冠汽車旅館」一一三室，欲出賣予曾基峰時，為埋伏之警員逮捕，致未及賣出等情
。因而撤銷第一審關於上訴人部分之判決，改判仍論處上訴人連續販賣第二級毒品罪
刑，固非無見。
惟查：(一)有罪之判決書，須將認定之犯罪事實詳記於事實欄，然後於理由內逐一說明
其憑以認定之證據，使事實與理由兩相一致，方為合法，倘事實欄已有敘及，而理由
內未加說明，是為理由不備。又毒品危害防制條例第四條第二項之販賣第二級毒品罪
，以行為人有營利之意思，為其構成要件之一，故行為人有無此項營利意思之目的條
件，自應於理由內說明其憑以認定之證據，始稱適法。原判決事實欄內雖記載上訴人
之販賣安非他命有此項營利之意思，惟理由內並未詳實說明其憑以認定上訴人有營利
意思之證據，自有理由不備之違法。(二)原判決謂上訴人於八十八年七月三日下午九時
十分許，持往「金冠汽車旅館」一一三室，未及賣出之安非他命一小包，係其先前「
意圖販賣」而購入，應就上訴人之該次行為論以販賣第二級毒品既遂罪。然有何證據
足以證明該安非他命係上訴人「意圖販賣」而購入﹖又該安非他命與原判決所記載上
訴人另於同年六月二十六日出售之安非他命有何關聯﹖原審未詳加調查釐清，並闡述
其依據，即遽就上訴人上開未及賣出安非他命之行為，論以販賣第二級毒品既遂罪，
難謂無調查未盡及理由不備之違法。(三)累犯為法定加重本刑事由之一，犯罪是否累犯
，法院應依職權調查之，如未調查，遽予判決，即屬當然違背法令。本件依卷附之上
訴人前科資料記載，上訴人曾於八十四年間犯妨害風化罪，經台灣嘉義地方法院判處
有期徒刑一年二月，於八十五年五月二十二日入監執行，嗣於八十六年二月四日假釋
出監，在同年七月五日假釋期滿（見偵查卷第十四頁、原審卷第二四、二五頁）。乃
原判決未調查說明上開前科資料之記載是否正確，亦未闡述何以未就上訴人論以累犯
，遽行判決，要嫌速斷。以上或為上訴意旨所指摘，或為本院得依職權調查之事項。
上訴人上訴意旨指摘原判決不當，非無理由，應認有發回更審之原因。
據上論結，應依刑事訴訟法第三百九十七條、第四百零一條，判決如主文。
中      華      民      國    八十九    年      五      月     十一     日
                              最高法院刑事第八庭
                                  審判長法官  吳  雄  銘
                                        法官  池  啟  明
                                        法官  石  木  欽
                                        法官  郭  毓  洲
                                        法官  吳  三  龍
      右正本證明與原本無異
                                              書  記  官
中      華      民      國    八十九    年      五      月     十八     日


司法院資訊處製作；財團法人民間司法改革基金會備份。
